臺灣臺中地方法院刑事判決
111年度交簡上字第18號
上  訴  人  臺灣臺中地方檢察署檢察官
被      告  曾嵩智




            張茂園



上列上訴人因被告2人過失傷害案件，不服本院簡易庭民國110年
12月1日110年度交簡字第541號第一審簡易判決（起訴案號：110
年度偵字第22135號）提起上訴，本院管轄之第二審合議庭判決
如下：
    主    文
上訴駁回。
曾嵩智緩刑參年，緩刑期間並應依本院111年度中司交附民移調
字第24號調解程序筆錄履行賠償義務。
    犯罪事實
一、曾嵩智於民國110年1月17日22時57分許，駕駛車號0000-00
    號自用小客車，沿臺中市南區五權南路由忠明南路往五權南
    一路方向行駛，行經該路段與高工路交岔路口時，本應注意
    車輛行駛至交岔路口，其行進、轉彎，應遵守燈光號誌或交
    通指揮人員之指揮，而依當時情形，並無不能注意之情事，
    竟疏未注意該路段行向號誌為紅燈，即貿然闖越紅燈往前行
    駛，適駕駛執照業經註銷之張茂園，騎乘車號000-000號普
    通重型機車在高工路由南和路往大里方向之機車待轉區，未
    待高工路行向號誌變為綠燈，即貿然闖越紅燈起步往大里方
    向行駛，曾嵩智見狀閃避不及，其所駕駛上揭車輛與張茂園
    所騎乘上揭機車發生碰撞，且為閃避張茂園所騎乘上揭機車
    而向左偏行撞及在對向(即五權南路由五權南一路往忠明南
    路方向)停等紅燈由凃淑鳳所駕駛之車號0000-00號自用小客
    車車頭，致凃淑鳳受有頭部挫傷、胸部挫傷、左側膝部挫傷
    等傷害。嗣曾嵩智、張茂園於肇事後，即向到場處理員警坦
    承肇事，對於未發覺之罪自首而接受裁判，始悉上情。
二、案經凃淑鳳告訴臺灣臺中地方檢察署檢察官偵查後起訴。
    理    由
一、證據能力部分：
　　按被告以外之人於審判外之言詞或書面陳述，除法律有規定
    者外，不得作為證據；被告以外之人於審判外之陳述，雖不
    符合刑事訴訟法第159條之1至第159條之4之規定，但經當事
    人於審判程序同意作為證據，法院審酌該言詞陳述或書面陳
    述作成時之情況，認為適當者，亦得為證據。當事人、代理
    人或辯護人於法院調查證據時，知有第159條第1項不得為證
    據之情形，而未於言詞辯論終結前聲明異議者，視為有前項
    之同意，刑事訴訟法第159條第1項、第159條之5定有明文。
    查本件判決認定犯罪事實所引用之被告曾嵩智、張茂園以外
    之人於審判外之陳述，公訴人及被告2人迄至言詞辯論終結
    前均未聲明異議，且經本院審酌該等證據資料製作時之情況
    ，並無違法不當及證明力明顯過低之瑕疵，堪認作為證據應
    屬適當，依上開規定，均具有證據能力。至於不具供述性之
    非供述證據，並無傳聞法則之適用，該等證據既無證據證明
    係公務員違背法定程序所取得，復經本院踐行調查證據程序
    ，且與本案具有關聯性，亦均有證據能力。
二、認定犯罪事實之證據及理由：
    上揭犯罪事實，業據被告曾嵩智於警詢、偵查中、原審、本
    院準備程序均坦承不諱（見發查卷第12至14頁，偵卷第45至
    47頁，本院交易卷第61頁，本院交簡上卷第74頁），被告張
    茂園於警詢、原審坦承不諱（見發查卷第16至18頁，本院交
    易卷第61頁），核與證人即告訴人涂淑鳳於警詢及偵查中指
    訴相符（見發查卷第19至21頁，偵卷第46至47頁），並有道
    路交通事故現場圖、道路交通事故調查表㈠㈡、被告曾嵩智、
    張茂園之證號查詢汽車、機車駕駛人、車牌號碼0000-00號
    、YGZ-228號之車輛詳細資料報表、現場照片29張、行車紀
    錄器畫面擷圖4張（見發查卷第23、25至27、83至85、95至9
    7、33至61頁）、檢察事務官勘驗筆錄等資料在卷可稽（見
    他卷第21至24頁），足徵被告2人自白與事實相符，堪以信
    採。又告訴人受有頭部挫傷、胸部挫傷及左側膝部挫傷等傷
    勢，亦有中山醫學大學附設醫院110年1月18日診斷證明書1
    紙附卷可參（見他卷第13頁），上開補強證據足以擔保被告
    曾嵩智、張茂園2人前開任意性自白之真實性，核與事實相
    符，可採為證據，本件事證明確，被告2人犯行堪以認定，
    應依法論科。 
三、論罪科刑
  ㈠按刑法總則之加重，係概括性之規定，所有罪名均一體適用
    ；刑法分則之加重，係就犯罪類型變更之個別犯罪行為予以
    加重，成為另一獨立之罪名；道路交通管理處罰條例第86條
    第1項關於汽車（包含機車）駕駛人，無駕駛執照駕車、酒
    醉駕車、吸食毒品或迷幻藥駕車、行駛人行道或行經行人穿
    越道不依規定讓行人優先通行，因而致人受傷或死亡，依法
    應負刑事責任者，加重其刑至2分之1之規定，係就刑法第27
    6條第1項之過失致人於死罪、同條第2項之業務過失致人於
    死罪，同法第284條第1項之過失傷害及致重傷罪、同條第2
    項之業務過失傷害及致重傷罪等基本犯罪類型，對於加害人
    為汽車駕駛人，於駕駛汽車時有特定行為，或於行駛人行道
    、行經行人穿越道等特定地點，不依規定讓行人優先通行，
    因而致人受傷或死亡之特殊行為要件予以加重處罰，已就上
    述刑法第276條第1項、第2項，同法第284條第1項、第2項各
    罪犯罪類型變更之個別犯罪行為予以加重，而成另一獨立之
    罪名，自屬刑法分則加重之性質（最高法院99年度台非字第
    198號判決意旨參照）。
　㈡查被告張茂園之機車駕駛執照，業經記點處銷而無合格駕駛
    執照，為被告張茂園所自承，並有證號查詢機車駕駛人存卷
    可佐（見發查卷第95頁；本院交易卷第61頁），仍駕駛普通
    重型機車於道路上行駛，係屬無照駕駛，因而致告訴人受有
    傷害，是核被告張茂園所為，係犯道路交通管理處罰條例第
    86條第1項、刑法第284條前段之機車駕駛人無駕駛執照駕車
    ，因而過失傷害人罪，並應依前揭道路交通管理處罰條例之
    規定加重其刑；被告曾嵩智所為，係犯刑法第284條前段之
    過失傷害罪。又被告二人在犯罪後未經發覺前，向到場處理
    之員警巫孟鴻自首而接受裁判，此有臺中市政府警察局道路
    交通事故肇事人自首情形紀錄表共2紙存卷可佐（見發查卷
    第71頁至第73頁），合乎自首之要件，爰依刑法第62條前段
    之規定減輕其刑，並就被告張茂園部分，依法先加後減之。
四、上訴意旨略以：按量刑之輕重，固屬事實審法院得依職權自
    由裁量之事項，惟仍應受比例原則及公平原則之限制，否則
    其判決即非適法。刑事審判旨在實現刑罰權分配的正義，故
    法院對有罪被告之科刑，應符合罪刑相當之原則，使輕重得
    宜，罰當其罪，以契合社會之法律感情，此所以刑法第57條
    明定科刑時應審酌一切情狀，尤應注意該條各款所列事項以
    為科刑輕重之標準。本件被告張茂園、曾嵩智未遵守交通號
    誌，貿然闖越紅燈，因而發生碰撞，進而撞擊在旁停等紅燈
    之告訴人凃淑鳳，致告訴人受有頭部挫傷、胸部挫傷及左側
    膝部挫傷等傷害，被告2人案發後迄今未與告訴人達成民事
    和解。從而，原審所量刑度顯然過輕，不足以遏止犯罪，請
    求從重量刑等語。
五、經查：
  ㈠按量刑之輕重，係屬法院得依職權自由裁量之事項，苟於量
    刑時，已依行為人之責任為基礎，並斟酌刑法第57條所列情
    狀，而未逾越法定範圍，又未濫用其職權，即不得遽指為違
    法（最高法院98年度台上字第6660號判決意旨參照）；且在
    同一犯罪事實與情節，如別無其他加重或減輕之原因，下級
    審法院量定之刑，亦無過重或失輕之不當情形，則上級審法
    院對下級審法院之職權行使，原則上應予尊重（最高法院85
    年度台上字第2446號判決意旨參照）。是法官於個案審判時
    ，依個案情節加以審酌量刑，倘無裁量濫用情事，要難謂其
    有違法、不當之處。查本件犯罪事實業據被告曾嵩智、張茂
    園2人於警詢、偵查中、原審，被告曾嵩智於本院準備程序
    時坦承不諱，並有卷內證據為佐，是原審論罪科刑之認事用
    法自無違誤，且原審審酌被告二人未遵守交通號誌，而貿然
    闖越紅燈，因而發生碰撞，進而撞擊在旁停等紅燈之告訴人
    ，致告訴人受有上揭傷勢，所為應予非難；惟幸告訴人傷勢
    尚屬輕微，被告二人犯後坦承犯行，雖有調解意願，然因故
    未成立調解之犯後態度；暨被告曾嵩智自陳高中肄業之智識
    程度，從事粗工、不佳之家庭經濟狀況；被告張茂園自陳高
    職肄業之智識程度，從事粗工、不佳之家庭經濟狀況等一切
    情狀（見本院交易卷第62至63頁），依刑事訴訟法第449條
    第2項、第3項，道路交通管理處罰條例第86條第1項，刑法
    第11條前段、第284條前段、第62條前段、第41條第1項前段
    ，分別量處被告曾嵩智有期徒刑2月、被告張茂園有期徒刑3
    月，如易科罰金，均以1千元折算1日，即已斟酌適用刑法第
    57條之規定，並未逾越法律所規定之範圍，亦無量刑過重或
    失輕之不當情形，本院自應予以尊重。
　㈡綜上所述，原審認事用法均無不當，量刑並屬妥適，檢察官
    上訴意旨請求撤銷原判決從重量刑，顯無理由，應予駁回。
六、按行為經法院評價為不法之犯罪行為，且為刑罰科處之宣告
    後，究應否加以執行，乃刑罰如何實現之問題。依現代刑法
    之觀念，在刑罰制裁之實現上，宜採取多元而有彈性之因應
    方式，除經斟酌再三，認確無教化之可能，應予隔離之外，
    對於有教化、改善可能者，其刑罰執行與否，則應視刑罰對
    於行為人之作用而定。倘認有以監禁或治療謀求改善之必要
    ，固須依其應受威嚇與矯治之程度，而分別施以不同之改善
    措施（入監服刑或在矯治機關接受治療）；反之，如認行為
    人對於社會規範之認知並無重大偏離，行為控制能力亦無異
    常，僅因偶發、初犯或過失犯罪，刑罰對其效用不大，祇須
    為刑罰宣示之警示作用，即為已足，此時即非不得緩其刑之
    執行，並藉違反緩刑規定將入監執行之心理強制作用，謀求
    行為人自發性之改善更新（最高法院102年度台上字第4161
    號判決意旨參照）。經查，被告曾嵩智於本案判決之時，並
    無任何前科，有臺灣高等法院被告前案紀錄表在卷可參，被
    告曾嵩智因一時過失造成告訴人傷害，固非可取，然考量本
    件係屬過失犯罪，被告曾嵩智於本院第二審已與告訴人達成
    調解，並已開始按期履行中，告訴人亦表明願意本院判處被
    告曾嵩智緩刑等情，有本院111年度中司交附民移調字第24
    號調解程序筆錄為憑（見本院交簡上卷第87至88頁），審酌
    被告因一時過失，偶罹刑章，犯罪情節尚未至無可原宥之程
    度，經此偵、審程序之教訓後，當能知所警惕，信無再犯之
    虞，本院認其所宣告之刑，以暫不執行為適當，依刑法第74
    條第1項第1款規定併予諭知緩刑3年，以啟自新。又緩刑宣
    告得斟酌情形，命犯罪行為人向被害人支付相當數額之財產
    或非財產上之損害賠償，刑法第74條第2項第3款定有明文，
    本院斟酌上開告訴人之權益，為促使被告曾嵩智確實履行賠
    償義務，認於被告緩刑期間，課予依前開調解內容履行之負
    擔，應屬適當，爰併命被告應依本院111年度中司交附民移
    調字第24號調解程序筆錄所示內容履行賠償義務（見本院交
    簡上卷第87至88頁）。倘被告未遵守上開緩刑所附條件且情
    節重大，足認原宣告之緩刑難收其預期效果，而有執行刑罰
    之必要者，本院自得因聲請依刑法第75條之1第1項第4款之
    規定，撤銷緩刑宣告，附此敘明。
據上論斷，應依刑事訴訟法第455條之1第1項、第3項、第368條
，刑法第74條第1項第1款、第2項第3款，判決如主文。 
本案經檢察官黃怡華提起公訴，檢察官何建寬提起上訴，檢察官
蔣得龍到庭執行職務。
中　　華　　民　　國　　111 　年　　7 　　月　　18　　日
              刑事第九庭  審判長  法  官  陳培維
　　　　　　　　　                法  官  陳怡珊
　　　　　　　　　                法  官  彭國能
以上正本證明與原本無異。
不得上訴。
                                  書記官  陳宇萱
中　　華　　民　　國　　111 　年　　7 　　月　　18　　日
附錄本案論罪科刑所犯法條
中華民國刑法第284條
因過失傷害人者，處 1 年以下有期徒刑、拘役或 10 萬元以下
罰金；致重傷者，處 3 年以下有期徒刑、拘役或 30 萬元以下
罰金。
道路交通管理處罰條例第86條第1項
汽車駕駛人，無駕駛執照駕車、酒醉駕車、吸食毒品或迷幻藥駕
車、行駛人行道或行經行人穿越道不依規定讓行人優先通行，因
而致人受傷或死亡，依法應負刑事責任者，加重其刑至二分之一
。